臺灣高雄地方法院民事裁定
111年度消債職聲免字第155號
聲  請  人  江雅涵
0000000000000000

代  理  人  陳雅貞律師
相對人即債  國泰世華商業銀行股份有限公司
權人                
法定代理人  郭明鑑  
代  理  人  廖士驊  
0000000000000000

相對人即債  中國信託商業銀行股份有限公司
權人                
0000000000000000

法定代理人  利明献  
0000000000000000

0000000000000000

相對人即債  聯邦商業銀行股份有限公司
權人                
0000000000000000

法定代理人  林鴻聯  
相對人即債  台新國際商業銀行股份有限公司
權人                
0000000000000000

法定代理人  尚瑞強  
0000000000000000

0000000000000000

相對人即債  遠東國際商業銀行股份有限公司
權人                
0000000000000000

法定代理人  周添財  
0000000000000000

0000000000000000

0000000000000000

相對人即債  合作金庫商業銀行股份有限公司
權人                
法定代理人  雷仲達  
代  理  人  卓士雄  
相對人即債  萬榮行銷股份有限公司
權人                
法定代理人  呂豫文  
0000000000000000

0000000000000000

相對人即債  元大國際資產管理股份有限公司
權人                
0000000000000000

法定代理人  宋耀明  
相對人即債  勝天然資產管理有限公司
權人                
法定代理人  林玉琴  
0000000000000000

0000000000000000

相對人即債  新光行銷股份有限公司
權人                
法定代理人  李明新  
代  理  人  鄭穎聰  
相對人即債  滙誠第一資產管理股份有限公司
權人                
法定代理人  莊仲沼  
0000000000000000

0000000000000000

相對人即債  滙誠第二資產管理股份有限公司
權人                
法定代理人  莊仲沼  
0000000000000000

0000000000000000

上列當事人間消費者債務清理免責事件，本院裁定如下：
    主  文
債務人甲○○應予免責。
    理  由
一、按法院為終止或終結清算程序之裁定確定後，除別有規定外
    ，應以裁定免除債務人之債務。又法院裁定開始清算程序後
    ，債務人有薪資、執行業務所得或其他固定收入，扣除自己
    及依法應受其扶養者所必要生活費用之數額後仍有餘額，而
    普通債權人之分配總額低於債務人聲請清算前2 年間，可處
    分所得扣除自己及依法應受其扶養者所必要生活費用之數額
    者，法院應為不免責之裁定，但債務人證明經普通債權人全
    體同意者，不在此限。而債務人有下列各款情形之一者，法
    院應為不免責之裁定。但債務人證明經普通債權人全體同意
    者，不在此限：㈠於七年內曾依破產法或本條例規定受免責
    。㈡故意隱匿、毀損應屬清算財團之財產，或為其他不利於
    債權人之處分，致債權人受有損害。㈢捏造債務或承認不真
    實之債務。㈣聲請清算前二年內，因消費奢侈商品或服務、
    賭博或其他投機行為，所負債務之總額逾聲請清算時無擔保
    及無優先權債務之半數，而生開始清算之原因。㈤於清算聲
    請前一年內，已有清算之原因，而隱瞞其事實，使他人與之
    為交易致生損害。㈥明知已有清算原因之事實，非基於本人
    之義務，而以特別利於債權人中之一人或數人為目的，提供
    擔保或消滅債務。㈦隱匿、毀棄、偽造或變造帳簿或其他會
    計文件之全部或一部，致其財產之狀況不真確。㈧故意於財
    產及收入狀況說明書為不實之記載，或有其他故意違反本條
    例所定義務之行為，致債權人受有損害，或重大延滯程序。
    消費者債務清理條例（下稱消債條例）第132條、第133 條
    及第134 條分別定有明文。
二、經查：
  ㈠債務人前於民國108年11月11日聲請清算，本院於109年8月5
    日以109年度消債清字第15號裁定開始清算程序，嗣全體債
    權人於清算程序合計受償新臺幣（下同）1,619,974元，於1
    11年6月1日以109年度司執消債清字第131號裁定清算程序終
    結等情，業經本院核閱前開卷宗無訛。依前揭規定，本院應
    為債務人是否免責之裁定。又本院函詢債權人陳述意見，債
    權人未表示同意債務人免責，合先敘明。
　㈡消債條例第133條
　1.債務人於109年8月5日開始清算程序後之收支情形
　⑴債務人於109年起即未再從事居家清潔工作，因病在家休養，
    並無工作收入，自109年1月起僅依賴男友陳民諺每月 資助6
    ,500元維生，未領取補助等情，經其陳明在卷（本案卷第79
    頁），並提出陳民諺出具之切結書（本案卷第83頁）、國軍
    高雄總醫院、杏和醫院、喜洋洋身心診所之診斷證明書（本
    案卷第80至82頁）為證，及卷內勞動部勞動力發展署高屏澎
    東分署函（本案卷第68頁）、勞動部勞工保險局函（本案卷
    第63頁）、社會補助查詢表（本案卷第12頁）、110年度稅
    務電子閘門財產所得調件明細表（本案卷第19頁）、勞保局
    查詢被保險人投保資料（本案卷第13頁）可稽。
　⑵依診斷證明書所載，債務人從95年4月經診斷環境適應障礙合
    併憂鬱情緒，及急性內耳不平衡後，後於109年3月間至111
    年9月間，罹患憂鬱症，復發，重度；恐慌症；身心性失眠
    症；注意力集中障礙；眩暈等疾病，持續治療中。則其主張
    109年1月起即因病，難以工作，需仰賴男友資助乙節，應屬
    可採，故應以男友每月資助金額6,500元為其固定收入。
　⑶又債務人主張其每月必要生活費用約6,500元，含膳食費3,00
    0元、健保費826元、國民年金1,042元、電話費499元、電費
    約900元、水費約250元等語（本案卷第79頁），未超過109
    、110、111年度高雄市每人每月最低生活費1.2倍（15,719
    元、16,009元、17,303元），扣除房租支出居住費用所占比
    例後之11,890元、12,109元、13,088元，應屬合理，故予採
    計。
　⑷因此，債務人開始清算程序後，每月收入6,500元扣除必要生
    活費用6,500元，並無餘額。
　2.債務人於聲請清算前二年（即自106年12月起至108年11月止
    ）之收支情形
　⑴其自陳106年起從事居家清潔，以手機與雇主許士龍、蕭靚蓉
    、吳玉芬聯繫，另有從事洗車、資源回收，106年12月收入
    為12,950元，107年收入共計151,360元，108年收入共計151
    ,630元（計算式：12,850＋12,350＋12,850＋12,700＋12,500＋1
    2,300＋12,450＋12,350＋12,700＋12,800＋12,830＋12,950＝151,
    630），未領取任何補助，106年度至108年度均無申報所得
    。
  ⑵上情，有財政部高雄國稅局106年及107年綜合所得稅各類所
    得資料清單及財產歸屬資料清單（108年度消債清字第227號
    卷，下稱前卷，第15至16頁）、108年稅務電子閘門財產所
    得調件明細表（109年度消債清字第15號卷，下稱清卷，第9
    2至93頁）、財產及收入狀況說明書（前卷第11至13頁）、
    勞工保險被保險人投保資料表（清卷第12頁）、南投縣政府
    函（清卷第75頁、第106頁）、高雄市政府都市發展局函（
    清卷第62頁）、勞動部勞動力發展署高屏澎東分署函（清卷
    第61頁）、勞動部勞動力發展署中彰投分署函（清卷第77頁
    ）、勞動部勞工保險局函（清卷第63頁）、債務人109年2月
    18日補正狀（清卷第9頁）、收入切結書（清卷第13頁）、
    許士龍提報狀（清卷第72頁）、蕭靚蓉提報狀（清卷第73頁
    ）、吳玉芬提報狀（清卷第74頁）、債務人109年3月13日補
    正狀（清卷第78頁）、本院109年7月21日調查筆錄（清卷第
    196至199頁）、本院108年12月27日調查筆錄（本院108年度
    司消債調字第602號卷，下稱調卷，第53至54頁）等在卷可
    參。
　⑶又債務人於109年7月21日調查程序陳稱：我的工作是打零工
    、做清潔工作、資源回收、月收入約12,000元至13,000元，
    乙○○（即債務人孩子之生父）之前會給我20,000元家用，小
    孩的費用都是由乙○○支付等語（清卷第197頁背面），核與
    乙○○以證人身分證稱：當時我還跟債務人在一起的時候，債
    務人做打零工工作，我有介紹她去許士龍家做清潔工作，月
    收入約12,000元至13,000元，當時我有給債務人每個月20,0
    00元家用，後來我跟債務人吵得很嚴重，我才想要將小孩帶
    回南投等語（清卷第198頁背面）大致相符，而依卷內債務
    人小孩轉學至南投之資料為109年2月（清卷第175頁），因
    此可知於109年2月前，乙○○尚有每月支付20,000元予債務人
    當作家用，與債務人於111年9月22日陳報狀所述大致相符（
    本案卷第78頁）。
　⑷惟因債務人主張該20,000元實際上是乙○○給付給債務人用以
    支付二名未成年子女之扶養費用等語（本案卷第78頁），本
    院審酌債務人於財產及收入狀況說明書上記載有二名未成年
    子女，小孩扶養費用全由小孩的父親負擔等語（前卷第12頁
    ）；於108年12月27日調查時陳稱：小孩的費用是我男友（
    小孩生父）負擔等語（調卷第53頁）；109年7月21日調查時
    陳稱：乙○○他都會負擔小孩的費用，我的費用就自己處理，
    我甚至還要貼3,000元的租金等語（清卷第197頁），則依乙
    ○○所證述之補貼家用，應非給債務人單獨使用，及債務人所
    述乙○○之資助金額用在小孩身上乙情，互核相符，此亦為債
    務人未將二名未成年子女扶養費列入其扶養支出之緣故，因
    此本院認尚不宜將此20,000元計入債務人可處分所得。
　⑸是債務人於聲請清算前二年可處分所得合計為302,990元（計
    算式：12,950＋151,360＋｛151,630－12,950｝＝302,990）。
　⑹債務人先前主張每月支出13,436元（包含每月給付乙○○房屋
    租金3,000元）乙情，並提出租賃契約（清卷第21至27頁）
    為證。惟債務人當時與乙○○係男女朋友，且賴乙○○資助家用
    以扶養二名未成年子女，且債務人所稱每月給付乙○○租金係
    由乙○○之配偶收取（清卷第10頁），與常情相悖，故債務人
    所稱每月支出租金3,000元，即難採認。參酌衛福部社會司
    所公告106、107、108年度高雄市最低生活費為12,941元、1
    2,941元、13,099元，1.2倍即15,529元、15,529元、15,719
    元，而債務人客觀上無房屋費用支出，故於計算債務人個人
    每月必要生活費時，即應自前開已包括居住費用在內之每月
    最低生活費用中，扣除相當於房租支出所佔比例（大約為24
    .36％）。依此計算結果，債務人108年度每月之必要生活費
    應以11,890元為準【計算式：15,719－（15,719×24.36%）＝1
    1,890】；106及107年度每月必要生活費以11,746元為準【
    計算式：15,529－（15,529×24.36%）＝11,746】，逾此範圍
    ，難認必要。二年合計為283,488元（計算式：11,746×13＋1
    1,890×11＝283,488）。　
　⑺綜上，債務人於聲請清算前二年間之可處分所得合計為302,9
    90元，扣除個人必要支出283,488元，尚有餘額19,502元。
　3.而普通債權人於清算程序之受償總額為1,619,974元（見司
    執消債清卷二第103頁分配表，即1,686,538元扣除財團費用
    66,564元後之1,619,974元），高於該餘額19,502元，因此
    債務人無消債條例第133 條所規定之不免責事由。
  ㈢消債條例第134條
　  債務人於94、98年間雖有出入境紀錄（本案卷第11頁），然
    非聲請清算前二年內，自無消債條例第134條第4款之情事可
    言。此外，各債權人亦未提出證據證明債務人有何構成消債
    條例第134條各款之事由，且經本院職權調查結果，亦無合
    於消債條例第134條其他各款之情事。
三、綜上所述，本件債務人無消債條例第133 條所定不予免責情
    事，復查無消債條例第134 條各款所定應不予免責之事由存
    在。揆諸前揭規定，本件應為債務人免責之裁定，爰裁定如
    主文。
中　　華　　民　　國　　111 　年　　11　　月　　22　　日
　　              民事庭　　　法　官  陳美芳
上為正本係照原本作成。
如不服本裁定，應於裁定送達後10日內，以書狀向本院提出抗告
，並繳納抗告費新臺幣1千元。　　　　　　　　　  
中　　華　　民　　國　　111 　年　　11　　月　　22　　日
                              書記官  胡美儀